【裁判字號】    99,審訴,3622
【裁判日期】    991115
【裁判案由】    毒品危害防制條例
【裁判全文】
臺灣高雄地方法院刑事判決            99年度審訴字第3622號
公  訴  人  臺灣高雄地方法院檢察署檢察官
被      告  乙○○
上列被告因毒品危害防制條例案件，經檢察官提起公訴（99年度
毒偵字第5408號），嗣本院訊問被告後，因被告就其被訴事實為
有罪之陳述，經詢問被告及檢察官之意見後，合議庭裁定由受命
法官依簡式審判程序獨任審理，並判決如下：
    主  文
乙○○施用第一級毒品，累犯，處有期徒刑拾月。
    事  實
一、乙○○前於民國87年間因施用毒品案件，經法裁定送觀察勒
    戒後，因無繼續施用毒品傾向，而於87年10月6 日執行完畢
    釋放，並經臺灣高等法院高雄分院以87年度上易字第1715號
    判處免刑確定。復於上開觀察勒戒執行完畢釋放後5 年內，
    於91年間再因施用毒品案件，經本院以91年度毒聲字第1712
    號裁定送觀察勒戒後，因認有繼續施用毒品之傾向，再以91
    年度毒聲字第2179號裁定令入戒治處所施以強制戒治，嗣經
    停止戒治、撤銷停止戒治，於92年11月3 日戒治期滿，並經
    本院以91年度訴字第1391號判處有期徒刑8 月確定。又因施
    用毒品案件，經本院分別以97年度審訴字第3473號、97年度
    審訴字第5098號各判處有期徒刑8 月、3 月、8 月確定，經
    聲請合併定應執行刑為有期徒刑1 年5 月，於99年4 月22日
    因縮短刑期假釋出監，並交付保護管束，至99年4 月26日期
    滿未經撤銷假釋，視為徒刑執行完畢。詎其不知悔改，明知
    海洛因業經毒品危害防制條例第2 條第2 項第1 款明定為第
    一級毒品，不得非法施用，仍基於施用第一級毒品海洛因之
    犯意，於99年5 月7 日20時許，於其位在高雄縣大寮鄉○○
    ○路225 號住處，以海洛因摻水置於針筒內注射之方式，施
    用第一級毒品海洛因1 次。嗣於同年5 月9 日20時20分許，
    因其為毒品列管人口，經通知採集尿液送驗，檢驗結果呈嗎
    啡、可待因陽性反應，始悉上情。
二、案經高雄縣政府警察局林園分局報告臺灣高雄地方法院檢察
    署檢察官偵查起訴。
    理  由
一、本件被告乙○○所犯為死刑、無期徒刑、最輕本刑為3年以
    上有期徒刑以外之罪，其於審判程序中就被訴事實為有罪之
    陳述，經本院告知簡式審判程序之旨，並聽取當事人意見後
    ，認宜進行簡式審判程序，爰依刑事訴訟法第273條之1第1
    項規定，裁定進行簡式審判程序，合先敘明。又簡式審判程
    序之證據調查，依刑事訴訟法第273條之2規定，不受同法第
    159條第1項審判外陳述排除之限制，再被告對於卷內之各項
    證據亦不爭執證據能力（本院卷第34頁背面、第35頁），故
    卷內所列之各項證據，自得作為證據，先予敘明。
二、前揭事實，業據被告於本院審理中坦承不諱；其為警查獲時
    所採尿液經送檢驗結果（檢體編號：50025），確呈嗎啡、
    可待因之陽性反應，此有列管毒品人口尿液檢體採集送驗紀
    錄表、長榮大學確認報告各1份（參警卷第3、4頁）在卷可
    稽。綜上所述，被告上開任意性之自白既有前揭證據可佐，
    核與事實相符，自得採為論罪科刑之依據。又被告有犯罪事
    實欄所載之犯罪前科及執行情形，有臺灣高等法院被告前案
    紀錄表1份在卷可稽，是本案事證已臻明確，被告犯行洵堪
    認定。
三、按毒品危害防制條例於92年7 月9 日修正公布，自93年1 月
    9 日施行，其中第20條、第23條將施用毒品之刑事處遇程序
    程序，區分為「初犯」及「5 年內再犯」、「5 年後再犯」
    。依其立法理由之說明：「初犯」，經觀察、勒戒或強制戒
    治後，應為不起訴處分或不付審理之裁定；經觀察、勒戒或
    強制戒治執行完畢釋放後，「5 年內再犯」者，因其再犯率
    甚高，原實施之觀察、勒戒及強制戒治既已無法收其實效，
    爰依法追訴或裁定交付審理。至於經觀察、勒戒或強制戒治
    執行完畢釋放後，「5 年後再犯」者，前所實施之觀察、勒
    戒或強制戒治已足以遮斷其施用毒品之毒癮，為期自新及協
    助其斷除毒癮，仍適用「初犯」規定，先經觀察、勒戒或強
    制戒治之程序。從而依修正後之規定，僅限於「初犯」及「
    5 年後再犯」2 種情形，始應先經觀察、勒戒或強制戒治程
    序。倘被告於5 年內已再犯，經依法追訴處罰，縱其第3 次
    （或第3次 以上）再度施用毒品之時間，在初犯經觀察、勒
    戒或強制戒治執行完畢釋放5 年以後，已不合於「5 年後再
    犯」之規定，且因已於「5 年內再犯」，顯見其再犯率甚高
    ，原實施觀察、勒戒或強制戒治，已無法收其實效，即應依
    該條例第10 條 處罰（最高法院95年5 月9 日第7 次刑事庭
    會議決議參照）。本件被告前因施用毒品案件，經送觀察勒
    戒，於87年10月6 日執行完畢嗣因施用毒品案件，經本院裁
    定送觀察勒戒、強制戒治，於92年11月3 日執行完畢，並以
    91年度訴字第1391號判處有期徒刑8 月確定，經與他案接續
    執行，於94年2 月4 日縮短刑期假釋出監並付保護管束，於
    94年2 月5 日保護管束期滿未經撤銷視為執行完畢，有臺灣
    高等法院被告前案紀錄表1 份在卷可按，故被告於前述強制
    戒治執行完畢釋放後，5 年內再犯上開施用毒品罪，並經判
    決確定，則其再度犯本件施用毒品犯行，雖距前述強制戒治
    執行完畢釋放後已逾5 年，揆諸前開說明，仍應依法論科。
四、核被告乙○○所為，係犯毒品危害防制條例第10條第1項之
    施用第一級毒品罪。被告因施用而持有海洛因之低度行為，
    應為施用之高度行為所吸收，不另論罪。又被告有犯罪事實
    欄所載之犯罪前科及執行情形，有臺灣高等法院被告前案紀
    錄表1份在卷可查，其於上開有期徒刑執行完畢後5年內，故
    意再犯本件有期徒刑以上之罪，為累犯，應依刑法第47條第
    1 項之規定加重其刑。茲審酌被告歷經觀察勒戒、強制戒治
    ，然仍未戒除毒癮，顯見其意志不堅，惟念其施用毒品之行
    為，究屬戕害自己身心，尚未危害他人，且於本院審理中已
    坦承犯行，犯罪後態度良好等一切情狀，暨檢察官之具體求
    刑，爰量處主文所示之刑。
據上論斷，應依刑事訴訟法第273條之1第1項、第299條第1項前
段，毒品危害防制條例第10條第1項，刑法第11條前段、第47條
第1項，判決如主文。
本案經檢察官甲○○到庭執行職務。
中    華    民    國    99    年    11    月    15    日
                  刑事第十庭   法  官  張  震
以上正本證明與原本無異。
如不服本判決應於收受判決後10日內向本院提出上訴書狀，並應
敘述具體理由。其未敘述上訴理由者，應於上訴期間屆滿後20日
內向本院補提理由書(均須按他造當事人之人數附繕本)「切勿逕
送上級法院」。
中    華    民    國    99    年    11    月    15    日
                               書記官  邱家銘
附錄本判決論罪科刑之法條：
毒品危害防制條例第10條第1項
施用第一級毒品者，處6月以上5年以下有期徒刑。

司法院資訊處製作；財團法人民間司法改革基金會備份。
